【裁判字號】    89,台上,4933
【裁判日期】    890817
【裁判案由】    煙毒
【裁判全文】
最高法院刑事判決                              八十九年度台上字第四九三三號
    上  訴  人  甲○○
                乙○○
右上訴人等因煙毒案件，不服台灣高等法院台中分院中華民國八十九年五月四日第二
審更審判決（八十九年度上重更(一)字第五號，起訴案號：台灣台中地方法院檢察署八
十六年度偵字第二四四八九、二五八一八號、八十七年度偵字第六二九、一四一四號
），提起上訴，本院判決如左：
    主  文
上訴駁回。
    理  由
按刑事訴訟法第三百七十七條規定：上訴於第三審法院，非以判決違背法令為理由，
不得為之。是提起第三審上訴，應以原判決違背法令為理由，係屬法定要件。且必須
依據卷內資料為具體之指摘，並足據以辨認原判決已具備違背法令之形式，始屬相當
。本件原判決撤銷第一審關於上訴人甲○○販賣毒品及乙○○部分科刑判決，改判仍
論處甲○○販賣毒品；乙○○共同連續販賣毒品罪刑，已詳其所憑之證據及認定之
理由。上訴意旨甲○○略謂：(一)原判決係依據甲○○被查獲之毒品海洛因數量較多，
作為認定甲○○有販賣毒品海洛因之證據，但被查獲之毒品海洛因淨重六五九‧七六
公克、包裝重一八‧二五公克，係甲○○與林清恩各半，甲○○因貪圖一次多量購買
較便宜，且可避免多次風險及他人剝削，所購買毒品海洛因，只需六十六天即可吸完
，購買為己施用，根本無任何不法販售圖利之行為。原判決對於甲○○如何販售圖利
﹖圖利數額究竟若干﹖又無任何人指證曾向甲○○購買毒品，亦未查獲有帳冊、電子
磅秤或分裝袋等與販賣毒品有關之物證，遽論處罪刑，有理由不備及主文、事實、理
由矛盾之違背法令。(二)原判決對於甲○○有無營利之意圖，未置一語，即論處販賣毒
品罪刑，有判決不備理由之違法。(三)行政院衛生署藥物食品檢驗局民國八十一年二月
八日（八一）藥檢醫字第一一五六號函係就「吸食甲基安非他命」而言，並非甲○○
施用毒品海洛因之文獻，原判決竟引用作為論處甲○○罪刑之依據，顯然違背證據法
則。(四)甲○○被查獲時若非毒癮發作嚴重不能製作筆錄，何以當天緊急送至光田綜合
醫院急救，原判決認甲○○毒癮並非嚴重，有判決不載理由及理由矛盾之違誤。(五)原
審未傳訊林清恩、宋樹德二人當面對質，亦有違誤。(六)原判決於理由內謂海洛因之最
低致死量為二○○毫克，其所憑最低致死量，何能作為判定甲○○罪刑之準據﹖然其
最高致死量為何﹖甲○○施用毒品海洛因是摻入香菸中燃燒吸食為習慣，原審遽以「
劑量」等於「注射」為甲○○施用毒品之方法，自應調查甲○○有無因注射後所遺留
之針孔痕跡﹖原判決謂甲○○「不可能」有甚深之毒癮，係對於法務部法醫研究所八
十八文理字第○八○六號函內容，斷章取義，嚴重違背證據法則。(七)請向光田綜合醫
院調查當天甲○○神智混亂及躁動不安是否為毒癮發作﹖急診後甲○○精神狀態是否
可接受偵訊﹖急診後病人何時出院﹖為何當天下午二時三十分即製作警訊筆錄﹖又當
天檢察官同時進行偵訊甲○○，偵訊時間為八十六年十一月二十五日十三時五十分，
與警訊筆錄時間是否違法﹖又甲○○犯罪情節與同案被告乙○○、連俊閔毫無關係，
為何檢察官將甲○○與該二被告一併起訴﹖又引用與甲○○無關之證人王美玲之證言
作為判決之理由，自有調查未盡及理由不備之違法。(八)甲○○購買毒品欲供自己施用
，將「購得毒品銀貨兩訖帶回」之單純動作，並不該當「運輸毒品」之犯罪構成要件
，原判決認甲○○另成立運輸毒品罪，亦有違誤。(九)依原判決事實認定甲○○係出資
新台幣（下同）六十五萬元購得被查扣毒品海洛因之「半數」，自應以該「半數」毒
品海洛因核算吸食量，原判決以全部之查扣量核算，顯與事實不符。又購買毒品之款
甲○○始終供述向友人劉清苑商借三十萬元，原判決漏未查明，亦有疏失。乙○○略
以：(一)上訴人乙○○係不服台灣台中地方法院八十七年度重訴字第三六三號第一審判
決提起第二審上訴，乃原判決於主文前（按：指案由欄）記載：不服台灣台中地方法
院八十七年度重訴字第三七三號第一審判決，提起上訴，顯有違誤。(二)原判決認乙○
○與廖正雄對於販賣毒品有犯意之聯絡及行為之分擔，但廖正雄被通緝，迄未到案，
能否證明彼二人有犯意之聯絡﹖亦未證明乙○○由廖正雄處獲取相當之利潤，遽以共
犯論處，難謂適法。(三)原判決於事實欄內對於乙○○係基於營利之意思而販賣毒品海
洛因，並未明白認定，詳細記載，於理由內亦未說明憑以認定之證據，顯有刑事訴訟
法第三百七十九條第十四款之違背法令云云。然查：(一)原判決於事實欄一內記載「甲
○○……與林清恩協議雙方各自出資六十五萬元，……甲○○即交付現金一百三十萬
元予該男子，……將毒品一包交予甲○○，……當場扣得甲○○所購買之前開毒品海
洛因一包（淨重六九五‧七六公克，包裝重一八‧二五公克）」。足證甲○○自高雄
市某地（購買處所）帶至中山高速公路斗南收費站（被查獲處所）之上開毒品海洛因
，一半是甲○○自己所有，一半是林清恩所有，是原判決於理由一、(二)內謂「被告甲
○○自承於販入扣案之海洛因後，欲將其由高雄運回中部，……，揆諸前揭說明，該
運送之行為，屬於國內二地間之運送，不論係為自己或為他人而為運送，皆已充足運
輸毒品罪之『運輸』概念，被告辯稱並非運輸之行為，即難予採酌」。於法並無違誤
。甲○○上訴意旨執以指摘原判決違背法令，不免誤會，不得據為第三審上訴之適法
理由。(二)證人王美玲於原審證稱：「在埤頭鄉他（連俊閔）的新房子那邊買的，是八
十六年十月間買的，一次二萬五千元，一次三萬元，都是一錢」。原判決引用上開證
言，於理由一、(三)內說明「……，普通施用者所能買到之海洛因，其價格皆係以錢為
計算單位，每錢高達數萬元之譜」，於法並無不合。甲○○上訴意旨執為指摘原判決
有調查未盡及理由不備之違法，亦有誤會，自非適法之第三審上訴理由。(三)行政院衛
生署藥物食品檢驗局八十一年二月八日（八一）藥檢醫字第一一五六號函固係就「甲
基安非他命」加以說明，惟查原判決認甲○○被查獲前未施用毒品海洛因，除引用上
開函外，另引用台中縣衛生局檢驗尿水報告書及說明其理由，是原判決贅引上開函，
對於判決結果不生影響，即不得據為第三審上訴之合法理由。(四)命證人與證人對質與
否，審理事實之法院，本有自由裁酌之權，均非當事人所得據為提起第三審上訴之適
法理由。原判決綜合卷內全部證據資料，認甲○○販賣毒品罪證明確，並未傳訊證人
林清恩與宋樹德對質，於法並無不合，不得據為第三審上訴之適法理由。(五)所謂販賣
行為，並不以販入之後復行賣出為要件，祇要以營利為目的，將毒品購入或賣出，有
一於此，其犯罪即為完成。原判決於事實欄一內載明「甲○○意圖購入毒品海洛因以
販售圖利，……甲○○即交付現金一百三十萬元予該男子後，……該騎機車之人，…
…將毒品海洛因一包交予甲○○」，於事實欄二內記載「乙○○明知廖正雄自泰國走
私高純度之毒品海洛因至台灣販售圖利，竟基於與廖正雄共同販賣走私毒品海洛因獲
取不法利益之概括犯意之聯絡，……先於八十六年十月十日之前某日，……以八十萬
元之代價，……售予連俊閔，……又於八十六年十一月十日九時五十分許，……再由
乙○○直接以一百十萬元之代價，售予連俊閔……」，並於理由一、(三)內說明「……
是若謂被告甲○○購入前開海洛因，係供己施用，何需向他人借錢一次購入如此大量
，其所辯顯不合經驗法則，自應認被告甲○○係意圖販賣圖利，而購入本件之海洛因
始合事理」，於理由二、(三)內論述「同案被告廖正雄意圖販賣海洛因圖利，自泰國走
私進口海洛因，再由被告乙○○前往領取，並負責與購買者交易及取貨事宜，被告乙
○○與同案被告廖正雄間，顯有犯意之聯絡及行為之分擔，為共同正犯」。足證原判
決已於事實欄內記載上訴人等係基於營利之目的而販入或賣出毒品海洛因，並於理由
內說明憑以認定之證據，上訴人等上訴意旨各指摘原判決有理由不備、及主文、事實
、理由矛盾之違法，要非適法之第三審上訴理由。(六)稽之卷內資料，原判決係就第一
審關於乙○○販賣毒品罪刑部分加以審理，案由欄記載「不服台灣台中地方法院八十
七年度重訴字第三七三號」，顯係「八十七年度重訴字第三六三號」之誤，此項誤寫
對於判決結果不生影響，自不得據為合法之第三審上訴理由。(七)上訴人等其餘上訴意
旨所指各節，原判決已於理由內詳為說明，猶置原判決明確論斷之事項於不顧，徒憑
自己之說詞，對於與判決結果不生影響細微末節之處加以爭執，或請求法院為無益之
調查，任意指摘原判決不載理由、理由矛盾、違背證據法則云云，殊不足據以辨認原
判決此部分已具備違背法令之形式。依上所述，上訴人等上訴違背法律上之程式，應
予駁回。
據上論結，應依刑事訴訟法第三百九十五條前段，判決如主文。
中      華      民      國    八十九    年      八      月     十七     日
                              最高法院刑事第三庭
                                  審判長法官  陳  錫  奎
                                        法官  洪  清  江
                                        法官  吳  昆  仁
                                        法官  李  伯  道
                                        法官  邵  燕  玲
      右正本證明與原本無異
                                              書  記  官
中      華      民      國    八十九    年      八      月    二十三    日


司法院資訊處製作；財團法人民間司法改革基金會備份。
